【裁判字號】    98,消債抗,43
【裁判日期】    980527
【裁判案由】    更生事件
【裁判全文】
臺灣臺北地方法院民事裁定            98年度消債抗字第43號
抗  告  人  甲○○
代  理  人  鄭成東律師
上列抗告人因消費者債務清理條例更生事件，對於中華民國98年
1月5日本院97年度消債更字第643號裁定提起抗告，本院裁定如
下：
    主  文
抗告駁回。
抗告程序費用新臺幣壹仟元由抗告人負擔。
    理  由
一、按債務人不能清償債務或有不能清償之虞者，得依本條例所
    定更生或清算程序，清理其債務；惟債務人與金融機構協商
    成立者，不得聲請更生或清算。但因不可歸責於己之事由，
    致履行顯有重大困難者，不在此限；本條例施行前，債務人
    依金融主管機關協調成立之中華民國銀行公會會員辦理消費
    金融案件無擔保債務協商機制與金融機構成立之協商，準用
    前項之規定，消費者債務清理條例第3條、第151條第5項、
    第6項分別定有明文。
二、抗告意旨略以：伊於民國82年間原係雙薪家庭，可支付各款
    項，然因不堪前配偶陳金財酗酒後暴力相向，而於88至89年
    間與其分居，並獨自扶養小孩，當時伊無固定收入，陳金財
    亦未給付伊任何費用，伊原所購買之房屋，僅得先以卡養卡
    方式繳付房屋貸款，直至無力負荷後仍遭銀行聲請法院拍賣
    。伊於93年間離婚後，雖獲得較穩定之工作，惟因薪資收入
    不多，扣除生活基本開銷後，伊已無法按月繳納各銀行之款
    項，嗣經伊參與銀行公會協商，然僅有美商花旗銀行與伊聯
    繫並安排簽訂還款協議書，雖伊迄今仍依約繳納該協商金額
    ，惟若再有數銀行要求還款，伊將有不能清償之虞，遂提出
    更生聲請。原裁定以伊雖於97年9月5日、同年9月12日具狀
    補正資料，惟仍漏未提出陳金財95、96年度之綜合所得稅各
    類所得資料清單、一個月內之財產歸屬資料清單及97年1月
    至7月之收入證明到院為由，援引本條例第46條第3項規定駁
    回伊之聲請。惟上開情形伊業已窮盡一切可能之方法，仍無
    法取得相關證明，並於法定期間陳報法院，非消極不配合，
    此與前揭法條規定之情事，顯然有間。又本件經原裁定駁回
    後，抗告人仍繼續多方面聯絡，最終已取得陳金財95、96年
    度之綜合所得稅各類所得清單、一個月內之財產歸屬清單等
    語。
三、經查：
(一)、抗告人於95年11月間與最大債權銀行美商花旗銀行協商成立
    每月還款3,197元後，即按期繳款，迄至97年8月仍未毀諾，
    有抗告人提出之協議書及陳報狀在卷可稽（見原審卷第9、8
    4頁），抗告人於95年間每月平均收入約2萬8,621元，於96
    年度之每月平均收入3萬3,893元，抗告人於協商成立後之收
    入尚略幅上揚，此有其95、96年度財政部臺灣省北區國稅局
    綜合所得稅各類所得資料清單資料可稽（見原審卷第28、29
    頁）；又抗告人自97年6月1日起，薪資增加為每月3萬4,800
    元；97年1月至8月其薪資、獎金等收入共計29萬4,416元，
    每月平均收入約3萬6,802元，有抗告人玉山銀行新店分行存
    摺影本及勞工保險卡在卷可稽，足見抗告人於上開協商成立
    後之收入持續增加，並未發生清償期間收入或收益不如預期
    之情事。
(二)、抗告人又主張其每月需負擔承租台北縣新店市○○路○段10
    3號5樓房屋之租金1萬4,500元，然查，該屋有3間房間，總
    坪數約23坪，僅有抗告人及其子陳星宇共同居住，抗告人既
    已經濟狀況不佳，何以未選擇租賃空間較小、租金較低廉之
    房屋，未見其敘明，難謂抗告人有支出該等租金之必要。又
    抗告人既已難以維持基本生活條件，有何必要繼續使用有線
    電視、寬頻網路，而其所臚列之交通費2,500元、膳食費11,
    000元，亦顯高於其經濟狀況相應之支出，皆未見抗告人釋
    明，則抗告人上開主張，自難採信。況消債條例雖以使陷於
    經濟困頓之消費者重獲新生為鵠的，然基於社會經濟活動之
    信賴及誠信，並無意保證每一債務人均能維持其原來之生活
    水準，毋寧係在保障債務人最低生活水準之前提下，使債務
    人盡力清償以得更生之機會，是抗告人若得主張享有超越一
    般人最低之生活水平，即有反失衡平。本院考量生活費用支
    出單據之收集本屬不易，且在斟酌抗告人居住之地點即台北
    縣一般生活水準及物價水平之情形下，認抗告人及受其扶養
    之人每月必要花費，依內政部社會司統計之97年度臺灣省每
    人每月最低生活費用9,829元之標準計算，已可涵括必要之
    食、衣、住、行及勞健保費用在內，除有其他必要情形者外
    ，不得列為抗告人每月之必要支出項目。據此，抗告人97年
    度每月所得實領3萬6,802元（含獎金），扣除抗告人之基本
    生活費用9,829元、與前配偶分擔其子之扶養費用4,915元、
    協商金額3,197元，抗告人仍餘1萬8,861元可供支用，縱抗
    告人主張倘再有數銀行要求還款，抗告人將有不能清償之虞
    ，然抗告人每月既仍餘1萬8,861元可供支用，即得與其他債
    權人經由個別債權銀行協商程序以求適當履行債務，尚難逕
    行提起本件更生之聲請。
(三)、綜上，抗告人之收入既無不如預期之情形，抗告人又未舉證
    證明有何經濟狀況重大變更，或有何不可歸責於抗告人之事
    由，致其債務有不能清償之虞，則其聲請更生自屬無據。
四、綜上所述，抗告人主張有不可歸責於己之原因致履行顯有重
    大困難之虞等語，即無可採。原法院據以駁回抗告人更生之
    聲請，核無違誤，抗告人猶執陳詞，指摘原裁定不當，求予
    廢棄原裁定，為無理由，應予駁回。
五、據上論結，本件抗告為無理由。依消費者債務清理條例第15
    條，民事訴訟法第495條之1第1項、第449條第1項、第95條
    、第78條，裁定如主文。
中    華    民    國    98    年    5     月    27    日
              民事第一庭  審判長法  官  李昆曄
                                法  官  文衍正
                                法  官  楊晉佳
上為正本係照原本作成
本件不得再抗告。
中    華    民    國    98    年    5     月    27    日
                                書記官  蘇炫綺


司法院資訊處製作；財團法人民間司法改革基金會備份。
